臺灣高雄地方法院民事裁定　　　　　　　111年度小抗字第1號

抗　告　人　長春山水大廈管理委員會

法定代理人　陳建全　
相　對　人　潘正興　
上列當事人間請求給付管理費事件，抗告人對於民國110 年11月
3 日本院高雄簡易庭109 年度雄小字第1057號第一審裁定提起抗
告，本院裁定如下：
    主  文
抗告駁回。
抗告費用由抗告人負擔。
    理  由
一、抗告意旨略以：原審雖認抗告人之法定代理人陳建全未經合
    法程序選任為主任委員，不具提起本件訴訟之法定代理權，
    據此駁回原告之訴。但臺灣高等法院高雄分院雖判決陳建全
    當選管理委員之長春山水大廈（下稱系爭大廈）區分所有權
    人會議決議不成立確定，但抗告人現任第30屆管理委員會（
    下稱管委會）係於民國109 年12月20日由區分所有權人會議
    推選9 名管理委員所組成，任期自110 年1 月1 日起至111
    年12月31日止，管理委員復推選陳建全擔任現任主任委員並
    作成決議，且經高雄市三民區公所准予報備在案，而第30屆
    管委會亦決議繼續催繳管理費，故陳建全已具訴訟能力。相
    對人固抗辯陳建全非抗告人之第29屆管委會主委，不得續行
    訴訟程序，但陳建全業經合法選任為抗告人之第30屆管委會
    主任委員，可承受續行本件訴訟程序，原審在當事人未聲明
    之狀態下，竟自行認定抗告人之第30屆管委會主任委員陳建
    全無法定代理權，訴外人廖淑花所召集之區分所有權人會議
    所選任之管理委員始為合法之第30屆管委會，原裁定之認事
    用法，違反民事訴訟法第388 條「除別有規定外，法院不得
    就當事人未聲明之事項為判決」規定，有違處分權主義範圍
    ，構成訴外裁判。據此，原裁定就抗告人是否為合法之第30
    屆管委會乙節，未經相對人起訴而為裁判，應屬訴外裁判，
    爰依法提起抗告，並聲明：㈠原裁定廢棄；㈡上開廢棄部分
    ，本件應由陳建全為原告長春山水大廈管理委員會法定代理
    人之承受訴訟人，續行訴訟。
二、按原告之訴，有原告或被告無訴訟能力，未由法定代理人合
    法代理者，法院應以裁定駁回之，但其情形可以補正者，審
    判長應定期間先命補正；上開規定於小額程序準用之。民事
    訴訟法第249 條第1 項第4 款、第436 條、第436 條之23定
    有明文。又法人或非法人團體無訴訟能力（最高法院91年度
    台抗字第333 號裁定），應經法定代理人合法代理，而法定
    代理權之有無，係為訴訟之合法要件，不問訴訟程度如何，
    法院應依職權調查（最高法院85年度台抗字第550 號裁定參
    照）。是法定代理權有無欠缺，法院應依職權調查之，雖當
    事人間無爭執者，亦應隨時予以調查。
三、經查：
  ㈠按「公寓大廈成立管理委員會者，應由管理委員互推一人為
    主任委員，主任委員對外代表管理委員會。主任委員、管理
    委員之選任、解任、權限與其委員人數、召集方式及事務執
    行方法與代理規定，依區分所有權人會議之決議。但規約另
    有規定者，從其規定。」、「區分所有權人會議除第28條規
    定外，由具區分所有權人身分之管理負責人、管理委員會主
    任委員或管理委員為召集人；無管理負責人或管理委員會，
    或無區分所有權人擔任管理負責人、主任委員或管理委員時
    ，由區分所有權人互推一人為召集人」、「本條例第25條第
    3 項所定由區分所有權人互推一人為召集人，除規約另有規
    定者外，應有區分所有權人二人以上書面推選，經公告十日
    後生效。」公寓大廈管理條例（下稱公寓條例）第29條第2
    項、第25條第3 項、公寓條例施行細則第7 條第1 項亦分別
    定有明文。
  ㈡本件抗告人即原告起訴時狀載法定代理人為陳建全，惟陳建
    全於107 年12月19日經選舉擔任系爭大廈管理委員之區分所
    有權人會議，先經本院以108 年度訴字第1013號判決區分所
    有權人會議不成立，復由臺灣高等法院高雄分院以109 年度
    上字第232 號判決駁回上訴確定，陳建全未經由該次區分所
    有權人會議取得代表抗告人提起本件訴訟之權能甚明。
  ㈢抗告人雖主張陳建全嗣於109 年12月20日又經區分所有權人
    會議選舉而當選第30屆管委會之主任委員，認其法定代理權
    已獲得補正，可續行本件訴訟。然陳建全於107 年12月19日
    當選管理委員之該次區分所有權人會議決議既均不成立，陳
    建全自不得再以第29屆管委會成員自居而為召集人，及擔任
    主席召開109 年12月18日、20日之區分所有權人會議。縱認
    陳建全係依公寓條例第25條第3 項規定，由其他區分所有權
    人互推出任召集人，惟依首揭公寓條例施行細則第7 條第1
    項之規定，其亦須有區分所有權人二人以上書面推選。但參
    諸陳建全於臺灣高等法院高雄分院109 年度上字第232 號事
    件所提出之會議召開資料，僅見其在公告上書寫自己係由區
    分所有權人李淑琴等人推選，卻未提出任何書面推選文件可
    佐，核與前引公寓條例第25條第3 項規定未合，其於109 年
    12月18日自任區分所有權人會議召集人顯不合法。此外，陳
    建全於109 年12月18日召集之區分所有權人會議因與會區分
    所有權人不符法定人數而流會後，復未遵照公寓條例第30條
    之「區分所有權人會議，應由召集人於開會前十日以書面載
    明開會內容，通知各區分所有權人。但有急迫情事須召開臨
    時會者，得以公告為之；公告期間不得少於二日」之規定，
    僅於109 年12月19日張貼第二次開會通知，並仍列陳建全為
    召集權人，旋於隔日即109 年12月20日接續召開會議，程序
    上亦存在顯然重大之瑕疵等節，業經本院核閱前揭109 年度
    上字第232 號事件卷宗無訛。再者，抗告人提起抗告後，亦
    未能再提出陳建全經其他區分所有權人合法推選為召集權人
    之書面證據。基於區分所有權人會議如係由無召集權人所召
    集而召開，即非合法成立之意思機關，自不能為有效之決議
    ，所為之決議，自始無效（最高法院107 年台上字第1955號
    判決意旨參照），故系爭大廈於109 年12月18日、20日由陳
    建全召集之區分所有權人會議係由無召權人所為，各該會議
    所作之決議自始無效，該次會議所選出之第30屆管理委員暨
    其等相互推選之主任委員均非合法，堪以認定。
  ㈣抗告人雖主張原審自行審認陳建全擔任召集人召開之109 年
    12月20日區分所有權人會議所為決議，因召集人無召集權而
    不成立，係屬訴外裁判，違反處分權主義云云。然依前揭規
    定及說明，非法人團體起訴時，其法定代理人是否具備法定
    代理權乃起訴合法要件，係屬法院職權調查事項，與當事人
    之聲明及處分權主義無涉，陳建全以抗告人之法定代理人自
    居具狀提起本件訴訟，原審依法自須調查其法定代理權之有
    無，抗告人此部分指摘，容有誤會，要無可採。
  ㈤基此，陳建全非經合法選任之抗告人第30屆管委會主任委員
    ，無權代表抗告人提起本件訴訟，是陳建全代表長春山水大
    廈管理委員會提起本件訴訟，其法定代理權顯有欠缺，原審
    遂於110 年10月19日裁定限期命抗告人補正法定代理權之欠
    缺（見原審卷第191-192 頁），逾期未補正者，即駁回其第
    一審之訴，此裁定已於110 年10月25日合法送達（見原審卷
    第195 頁）。但抗告人於同年月27日具狀堅稱陳建全係其合
    法選任之第30屆管委會主任委員，有權代表抗告人提起本件
    訴訟，原審審酌陳建全有無法定代理權既為本件訴訟之主要
    爭點，其法定代理權之欠缺即無補正之可能，據此認定抗告
    人之法定代理權欠缺，起訴要件不備，其訴不合法，因而裁
    定駁回抗告人第一審之訴，並無違誤。
四、綜上，抗告論旨猶執前詞指摘原裁定不當，求予廢棄，為無
    理由，應予駁回。
五、據上論結，本件抗告為無理由，裁定如主文。　　
中　　華　　民　　國 　111 　　年　　2 　　月　　24 　日
                  民事第四庭  審判長法官　鄭子文
 
                              法      官　王宗羿
 
                              法      官　徐彩芳
以上正本係照原本作成。
本裁定不得再抗告。
中　　華　　民　　國　 111　　年　　2 　　月　　25　　日
                              書  記  官  盧瑞芳